【裁判字號】    90,聲再,242
【裁判日期】    901018
【裁判案由】    妨害自由聲請再審
【裁判全文】
臺灣高等法院臺中分院刑事裁定              九十年度聲再字第二四二號
      再審聲請人
      即受判決人  葉家俊
右列聲請人因妨害自由案件，對於本院八十七年度上更（一）字第一八一號中華民國
八十八年五月二十六日所為第二審確定判決（臺灣南投地方法院八十六年度訴字第三
三九號、臺灣南投地方法院檢察署八十六年度偵字第六八一號），聲請再審，本院裁
定如左：
      主  文
再審之聲請駁回。
      理  由
一、聲請意旨略以：聲請人主張本件刑事確定判決係以利害關係人張雪珍所為不利於
    再審被告之供述為判決之依據。惟發現證人張雪珍與再審被告甲○○於另案台灣
    南投地方法院八十七年度婚字第二一號離婚訴訟中，曾於庭訊時陳稱「係故意要
    陷害甲○○於死地，才於本案刑事庭審理時為不利於甲○○之供述」云云。此段
    供述為新證據，原審未予調查，為此依刑事訴訟法第四百二十條第一項第六款所
    定發現確實之新證據，聲請再審云云。
二、按刑事訴訟法第四百二十條第一項第六款所謂發現確實之新證據，係指該證據於
    事實審法院判決前已經存在，為法院、當事人所不知，不及調查斟酌，至其後始
    行發現，且就證據本身形式上觀察，固不以絕對不須經過調查程序為條件，但必
    須顯然可認為足以動搖原有罪確定判決，而為受判決人無罪、免訴、免刑或輕於
    原判決所認罪名之判決者為限。此受理聲請再審之最後事實審法院，應就聲請再
    審理由之所謂「新證據」，是否具備事實審判決前已經存在，為法院、當事人所
    不知，事後方行發現之「嶄新性」，及顯然可認足以動搖原有罪確定判決，應為
    無罪、免訴、免刑或輕於原判決罪名之「顯然性」二要件，加以審查，為判斷應
    否准予開始再審之準據。
三、經查，聲請人所提出證人張雪珍於另案（台灣南投地院八十七年度婚字第二一號
    ）之陳述，作為聲請再審之「新證據」。惟，張雪珍於另案之陳述僅得以證明其
    與聲請人甲○○交惡，且聲請人於本院審理時所提出被害人蔡賢德與張雪珍之對
  話錄音帶，欲藉此證明張雪珍與蔡賢德係故意陷害聲請人等情，亦經本院認為不
    影響聲請人妨害自由之犯行，則聲請人所提出張雪珍之上開陳述並不足以動搖原
    確定判決。故聲請人執此部分以為新證據聲請再審，殊有未合。
四、聲請人另稱：依聲請人於原審所提出之現場錄音可知渠等並無如起訴書所指稱之
    犯罪事實；又被害人蔡賢德於歷次審理之證詞悖離事實且矛盾，原判決僅憑被害
    人之證詞作為論罪科刑之依據，有違經驗法則，聲請再審等語。惟查本案是否有
    公訴人所指稱之犯罪事實，及被害人蔡賢德之證詞是否得作為論罪之依據，業經
    本院本於自由心證及各項證據予以認定，並經本院於判決書事實及理由內載述甚
    詳，均難認為有上開再審事由。故聲請人其執此為再審事由，為無理由，應予駁
    回。
五、據上論斷，應依刑事訴訟法第四百三十四條第一項裁定如主文。
中       華       民       國   九  十    年     十      月    十八     日
                                臺灣高等法院臺中分院刑事第六庭
                                      審判長法  官  李  文  雄
                                            法  官  邱  顯  祥
                            法  官  陳  嘉  雄
右正本證明與原本無異。
如不服本裁定，應於裁定送達後五日內向本院提出抗告狀。
                                            書記官  王  麗  英
中       華       民       國   九  十    年     十      月    廿二     日
                                                                        Ｋ


司法院資訊處製作；財團法人民間司法改革基金會備份。
